【裁判字號】    97,訴,8
【裁判日期】    970117
【裁判案由】    違反毒品危害防制條例
【裁判全文】
臺灣彰化地方法院刑事判決                 97年度訴字第8號
公  訴  人  臺灣彰化地方法院檢察署檢察官
被      告  甲○○
                    號
上列被告因違反毒品危害防制條例案件，經檢察官提起公訴（96
年度毒偵字第5444號），本院依簡式審判程序審理，判決如下：
    主  文
甲○○施用第一級毒品，累犯，處有期徒刑柒月。
    犯罪事實
一、甲○○前於民國92年間因施用毒品案件，經本院以92年度訴
    字第855 號刑事判決判處有期徒刑1 年、8 月，並定應執行
    刑為有期徒刑1 年6 月確定，嗣入監執行，於94年6 月16日
    縮短刑期假釋出監，假釋期間並付保護管束，甫於94年6 月
    18日假釋期滿未經撤銷，以已執行完畢論。又因施用毒品案
    件，經本院以88年度毒聲字第236 號裁定送觀察、勒戒後，
    認無繼續施用傾向於88年2 月5 日釋放，再因施用毒品案件
    ，經本院以88年度毒聲字第5113號裁定令入戒治處所施以強
    制戒治1 年，因執行成效良好認無繼續戒治必要，由本院以
    89年度毒聲字第4425號裁定停止戒治，所餘戒治期間並付保
    護管束，迄於89年12月21日保護管束期滿未經撤銷而視為執
    行完畢。詎仍不知悔改，明知海洛因業經公告列為毒品危害
    防制條例第2 條第2 項所列管之第1 級毒品，不得非法持有
    、施用，竟基於施用第1 級毒品海洛因之犯意，於96年5 月
    13日下午7 時許，在國道一號西螺交流道下方路邊，以將海
    洛因粉末摻入香菸點燃吸食之方式，施用第1 級毒品海洛因
    1 次。嗣於同年5 月16日下午10時40分許，為警辦理列管毒
    品人口定期調驗業務時查獲，並即在有偵查犯罪職權之機關
    尚不知其有上開施用海洛因行為前，主動向員警坦承有施用
    海洛因情事，而就前開施用第1 級毒品海洛因之行為自首犯
    罪，並接受裁判，嗣經其同意採集其尿液送驗後，結果確呈
    嗎啡陽性反應。
二、案經彰化縣警察局彰化分局報請臺灣彰化地方法院檢察署檢
    察官偵察起訴。
    理  由
一、本件被告所犯係死刑、無期徒刑、最輕本刑為3 年以上有期
    徒刑以外之罪，其於準備程序就前揭被訴事實為有罪之陳述
    ，經受命法官告知簡式審判程序之旨，並聽取其與公訴人之
    意見後，本院認無不得或不宜改依簡式審判程序進行之處，
    爰依刑事訴訟法第273 條之1 第1 項、第284 條之1 ，裁定
    本案由受命法官獨任進行簡式審判程序，合先敘明。
二、上揭犯罪事實，業經被告於本院審理時（參見本院97年1 月
    10日審判筆錄）坦承不諱，且其於96年5 月16日為警查獲時
    所採驗之尿液，經臺灣彰化地方法院檢察署委託警方送請詮
    昕科技股份有限公司檢驗結果，確呈嗎啡陽性反應，此有列
    管毒品人口尿液檢體採集送驗紀錄表及該公司96年5 月24日
    編號00000000號濫用藥物尿液檢驗報告各1 紙附卷可稽。參
    諸醫學臨床實驗及根據英國藥學會出版之文獻Clarke's
    Isolation and Identification of Drugs 乙書第293 頁載
    ：海洛因經注射入人體後，在體內迅速水解成 6-Monoacety
    I morphine，再緩緩繼續水解成嗎啡，然後再循嗎啡之代謝
    方式排出，同書第431 頁至第432 頁並載有：嗎啡經注射入
    人體後，約50％以上於8 小時內自尿中排出，至24小時排出
    約90％，但48小時後仍有微量可檢出等語。此外，按通常健
    康成人一次注射嗎啡15公絲，而以現行採用蟻醛酸試液及鉬
    鋑銨酸試液檢檢驗其尿液時，注射後8 小時內所排尿液易於
    檢出；8 小時至24小時，視其取尿時間及尿量多寡，可能檢
    出；至24小時以後所排之尿液，用上述方法已難檢出，亦據
    行政院衛生署藥物食品檢驗局73年11月30日（73）藥檢壹字
    第030221號函釋明確。是依上開說明，佐以被告前揭尿液檢
    驗報告，足徵被告前開施用第1 級毒品海洛因之自白核與事
    實相符，堪可採為論罪科刑之依據。
三、另犯毒品危害防制條例第10條施用第1 、2 級毒品之罪者，
    檢察官應先聲請法院裁定將被告令送勒戒處所觀察、勒戒，
    經觀察、勒戒後，認無繼續施用毒品傾向者，應即釋放，並
    為不起訴之處分或不付審理之裁定；認有繼續施用毒品傾向
    者，應由檢察官聲請法院裁定令入戒治處所施以強制戒治，
    且經觀察、勒戒或強制戒治執行完畢釋放後，5 年內再犯第
    10 條 之罪，檢察官應依一般刑事訴訟程序予以起訴論罪科
    刑，此觀諸毒品危害防制條例第20條第1 項、第2 項、第23
    條第2 項前段規定自明。次按修正毒品危害防制條例就施用
    毒品者，僅於「初犯」及「5 年後再犯」二種情形，有其追
    訴條件之限制，即須於初犯經觀察、勒戒或強制戒治釋放後
    ，5 年內均無施用毒品之行為，始能認其前所實施之觀察、
    勒戒或強制戒治已足遮斷毒癮，而得於5 年後再犯時，再予
    適用初犯之規定，重行觀察、勒戒等程序；倘5 年內已經再
    犯，被依法追訴處罰，縱其第3 次（或第3 次以上）施用毒
    品之時間在初犯釋放5 年以後，即與「5 年後再犯」之情形
    有別，且因已於「5 年內再犯」，顯見其再犯率甚高，原實
    施觀察、勒戒或強制戒治，已無法收其實效，而無5 年戒斷
    期之存在，自無再經觀察、勒戒及強制戒治之必要，應由檢
    察官逕行起訴（最高法院95年度台非字第59號判決、95年度
    台非字第65號判決及95年度第7 次刑事庭會議決定足資參照
    ）。經查，本件被告前因施用毒品案件，經本院以88年度毒
    聲字第236 號裁定送觀察、勒戒後，認無繼續施用傾向於88
    年2 月5 日釋放，再因施用毒品案件，經本院以88年度毒聲
    字第5113號裁定令入戒治處所施以強制戒治1 年，因執行成
    效良好認無繼續戒治必要，由本院以89年度毒聲字第4425號
    裁定停止戒治，所餘戒治期間並付保護管束，迄於89年12月
    21日保護管束期滿未經撤銷而視為執行完畢釋放。復於前開
    強制戒治執行完畢釋放後5 年內之92年間，因違反毒品危害
    防制條例案件，經本院判處有期徒刑1 年、8 月，並定應執
    行刑為有期徒刑1 年6 月確定之事實，揆諸前開最高法院判
    決，因被告在89年後之5 年內，業有施用毒品之行為，則本
    次被告於96年間再次施用毒品，即與5 年後再犯之情形有別
    ，自應逕行起訴。
四、查海洛因為毒品危害防制條例第2 條第2 項所明定之第1 級
    毒品，是核被告所為，係犯毒品危害防制條例第10條第1 項
    之施用第1 級毒品罪。被告為施用毒品而持有第1 級毒品，
    其持有之低度行為應為施用之高度行為所吸收，不另論罪。
    再被告前於92年間因施用毒品案件，經本院以92年度訴字第
    855 號刑事判決判處有期徒刑1 年、8 月，並定應執行刑為
    有期徒刑1 年6 月確定，嗣入監執行，於94年6 月16日縮短
    刑期假釋出監，假釋期間並付保護管束，甫於94年6 月18日
    假釋期滿未經撤銷，以已執行完畢論等情，有臺灣高等法院
    被告前案紀錄表、臺灣彰化地方法院檢察署刑案資料查註紀
    錄表各1 份在卷可按，其於有期徒刑執行完畢後5 年內，故
    意再犯本件最重本刑為有期徒刑以上之罪，為累犯，應依刑
    法第47條第1 項之規定，加重其刑。又被告施用第1 級毒品
    犯行，係於有偵查犯罪職權隻警察機關尚不知伊有施用海洛
    因行為之前，即於上開時地主動向採驗尿液之員警坦承有施
    用海洛因情事，此有警訊筆錄可稽，且被告負有接受審判之
    情，爰依刑法第62條前段規定減輕其刑，且依法先加後減之
    。爰審酌被告前有施用毒品之不良素行，歷經觀察、勒戒及
    戒治程序後，仍未能徹底戒絕毒品，顯見意志不堅，有失政
    府制定毒品危害防制條例之立法美意，本不宜寬貸，惟念其
    施用毒品乃自戕一己之身體健康，尚未害及他人，且犯後始
    終坦承犯行，暨其智識程度、生活狀況等一切情狀，量處如
    主文所示之刑，以示懲戒。
據上論斷，應依刑事訴訟法第273 條之1 第1 項、第299 條第1
項前段，毒品危害防制條例第10條第1 項，刑法第11條前段、第
47條第1 項、第62條前段，判決如主文。
本案經檢察官蔡明達到庭執行職務。
中    華    民    國    97    年    1     月    17    日
                  刑事第一庭    法      官  胡宜如
以上正本證明與原本無異。
如不服本判決，應於送達後10日內向本院提出上訴狀，上訴書狀
應敘述具體理由（須附繕本）。
中    華    民    國    97    年    1     月    17    日
                                書  記  官  蕭秀吉
附錄本案論罪科刑法條：
毒品危害防制條例第10條
施用第一級毒品者，處 6 月以上 5 年以下有期徒刑。
施用第二級毒品者，處 3 年以下有期徒刑。


司法院資訊處製作；財團法人民間司法改革基金會備份。
